最高法院刑事判決　　　　　　　　　　　　　　　八十八年度台上字第二六八五號
　　上　訴　人　甲○○
　　　　　　　　乙○○
右上訴人等因盜匪等罪案件，不服台灣高等法院高雄分院中華民國八十八年一月五日
第二審判決（八十七年度上訴字第一一○四號，起訴案號：台灣屏東地方法院檢察署
八十五年度偵字第七九三二號、八十六年度偵字第一○五四、二八七五號），提起上
訴，本院判決如左：
    主  文
上訴駁回。
    理  由
甲、關於盜匪部分：
一乙○○部分：
按刑事訴訟法第三百七十七條規定，上訴於第三審法院，非以判決違背法令為理由，
不得為之。是提起第三審上訴，應以原判決違背法令為理由，係屬法定要件。如果上
訴理由狀並未依據卷內訴訟資料，具體指摘原判決不適用何種法則或如何適用不當，
或所指摘原判決違法情事，顯與法律規定得為第三審上訴理由之違法情形，不相適合
時，均應認其上訴為違背法律上之程式，予以駁回。原判決認定上訴人乙○○單獨或
夥同鄭世文（同案被告，已判刑確定）、上訴人甲○○共同基於意圖為自己不法所有
之概括犯意，於：(一)民國八十五年十月十日凌晨四時三十分許，由乙○○持生魚片刀
，鄭世文持改造具殺傷力玩具手槍一把（無證據證明內裝填子彈），進入屏東縣屏東
市○○路四十一號，喝令屋內之鄭素琴、黃林蓮、林江秀球、江協臏等人交出財物，
致使鄭素琴等人不能抗拒，而取得女用金錶一只、普通手錶一只（普通錶已丟棄）、
現金約新台幣（下同）三千元朋分花盡。(二)乙○○、鄭世文、甲○○於同月十三日凌
晨零時許，在屏東縣屏東市宏昇保齡球館停車場，見葉啟宏獨自在邱金山（葉啟宏之
姐夫）所有之ＷＤ－六三五六號ＢＭＷ自用小客車內，有機可乘，乃由鄭世文持前開
手槍一把，乙○○持生魚片刀一把，架在葉啟宏脖子，甲○○亦持生魚片刀一把在旁
助勢，致使葉啟宏不能抗拒，而搶得該自用小客車、行車執照一枚、車上食品、電玩
（食品、電玩均已丟棄）。(三)同月下旬某日凌晨，乙○○、鄭世文、甲○○，佯稱要
向蔡燕文購買毒品安非他命，俟蔡燕文依約前往屏東縣潮州鎮○○路龍族保齡球館附
近時，由乙○○、甲○○分持具殺傷力玩具手槍各一把（無證據證明內裝填子彈）抵
住蔡燕文，使蔡燕文不能抗拒，搶得安非他命一兩、勞力士手錶一只、現金一萬一千
元。(四)乙○○又於該月二十四日，在屏東縣屏東市瑞光里安心八巷二十號洪運月住處
前，持具殺傷力銀白色玩具手槍一把（含彈匣一個）、子彈數發，脅迫洪運月，致使
其不能抗拒，而搶得電動玩具一部及機內現金二千餘元等情。認定乙○○此部分所為
，應成立懲治盜匪條例第五條第一項第一款，修正前槍彈藥刀械管制條例第十條第
三項、第十一條第三項之罪犯行，依牽連犯從一重論處乙○○共同連續意圖為自己不
法之所有，以強暴致使不能抗拒，而使人交付財物罪刑（累犯）。原判決已綜核被害
人鄭素琴、黃林蓮、林江秀球、江協臏、邱金山、葉啟宏、蔡燕文、洪運月之指訴，
並參酌乙○○、鄭世文、甲○○之供述，卷附內政部警政署刑事警察局八十五年十二
月二十四日刑鑑字第七八五三六號鑑驗通知書、贓物領據、照片，扣案手槍、子彈、
勞力士手錶等證據，並在理由內詳予說明其證據取捨與證據證明力判斷之論據，復
明乙○○所犯盜匪罪，與鄭世文或與鄭世文及甲○○有犯意聯絡及行為分擔，均為共
同正犯，事證甚為明確。復論述扣案之手槍及子彈，經內政部警政署刑事警察局鑑定
結果，認定手槍係仿半自動手槍製造之玩具手槍改造而成，子彈係制式九ＭＭ子彈，
為土造子彈，均具殺傷力。是乙○○否認此部分之犯罪及其各項辯解，係屬卸責之詞
，不足採信，綦詳。所為論斷，均有卷存訴訟資料，可資覆按，從形式上觀察，尚無
違背法令之情形存在。乙○○就此部分之上訴意旨對原判決本乎證據所為事實認定，
究竟違背如何之經驗法則或論理法則，並未依據卷內訴訟資料具體予以指明，徒憑自
己之說詞，謂原審就乙○○所犯強盜罪部分，未加詳查，率然論斷，判處罪刑，難謂
無認定事實與所採證據不符之違法云云。對原判決取捨證據與自由判斷證據證明力之
職權合法行使，以及其他與判決主旨無生影響之枝節事項，漫加爭辯，泛指其為違法
，再為單純事實上之爭執，要非適法之第三審上訴理由。是乙○○此部分之上訴意旨
所指摘原判決違法情事，殊與法律規定得為第三審上訴理由之違法情形，不相適合。
衡以前開說明，其此部分之上訴為違背法律上之程式，應予駁回。
二甲○○部分：
查第三審上訴書狀，應述上訴之理由，其未述者，得於提起上訴後十日內補提理
由書於原審法院，已逾上述期間，而於第三審法院未判決前仍未提出上訴理由書狀者
，第三審法院應以判決駁回之，刑事訴訟法第三百八十二條第一項、第三百九十五條
後段規定甚明。本件上訴人甲○○因盜匪案件，不服原審判決，於八十八年一月二十
五日提起上訴（台灣屏東看守所收狀日期），並未述理由，迄今逾期已久，於本院
未判決前仍未提出，依上開規定其此部分之上訴自非合法，應予駁回。
乙、關於竊盜部分：
按刑事訴訟法第三百七十六條所列各罪之案件，經第二審判決者，不得上訴於第三審
法院，法有明文。原審就乙○○竊盜部分，係依刑法第三百二十條第一項、甲○○部
分係依同法第三百二十一條第一項第三款論處罪刑，核均屬刑事訴訟法第三百七十六
條第二款之案件，依首開說明，關於此部分，上訴人等既均經第二審判決，自均不得
上訴於第三審法院，上訴人等竟均復一併提起上訴，顯為法所不許，均併予駁回。
據上論結，應依刑事訴訟法第三百九十五條，判決如主文。
中      華      民      國    八十八    年      五      月    二十七    日
                              最高法院刑事第六庭
                                  審判長法官  紀  俊  乾
                                        法官  楊  商  江
                                        法官  丁  錦  清
                                        法官  賴  忠  星
                                        法官  林  茂  雄
      右正本證明與原本無異
                                              書  記  官
中      華      民      國    八十八    年      五      月    三十一    日
